臺灣屏東地方法院民事判決　　　　　　　　　　　　　九十三年度訴字第四七０號
　　原　　　告　中國國際商業銀行股份有限公司
　　法定代理人　甲○○
　　訴訟代理人　丁○○
　　被　　　告　丙○○
　　被　　　告　乙○○
右當事人間請求塗銷所有權移轉登記等事件，本院於民國九十三年十二月二十九日言
詞辯論終結，判決如下：
    主      文
被告丙○○與被告乙○○間就如附表所示之土地所有權所為贈與之債權及物權行為應
予撤銷。
被告乙○○就前項土地，以贈與為原因，申請屏東縣恒春地政事務所登記日期九十三
年五月十七日，所為之所有權移轉登記應予塗銷。
訴訟費用由被告負擔。
    事實及理由
一、被告經合法通知均未於言詞辯論期日到場，核無民事訴訟法第三百八十六條所列
    各款情形，爰依聲請由原告一造辯論而為判決。
二、原告起訴主張：原告持有被告丙○○與訴外人陳美及彭志翔於民國八十六年八月
    四日共同簽發面額新臺幣（下同）二百五十萬元、未載到期日之本票一紙，並定
    利息按發票日原告公告新臺幣放款基本利率（年利率百分之七點四三）加年利率
    百分之三（合計為百分之十點四三）計算，嗣經原告於八十七年一月八日為付款
    之提示，卻未獲付款，迭經催討無效，經聲請本院核發支付命令確定，並聲請就
    被告丙○○之財產強制執行後，尚有本金一百十二萬二千九百四十四元及自八十
    八年八月二十七日起至清償日止按年息百分之十點四三計算之利息未受清償。詎
    被告丙○○明知其已無力繳息，竟意圖脫產，損害原告之債權，將其所有如附表
    所示之土地五筆（下稱系爭土地），贈與其子即被告乙○○，並於九十三年五月
    十七日辦理所有權移轉登記完畢。雖除系爭土地外，坐落高雄市○○區○○段四
    小段九一二及同小段九一三地號二筆土地及其上建物即同小段建三二○八及三二
    ○九號建物亦為被告丙○○所有，惟上開房地曾經原告聲請臺灣高雄地方法院九
    十一年度執字第二五五○號強制執行，經特別拍賣程序以一百萬元為最低拍賣價
    額拍賣，仍因無人應買而執行無效果；又縱經拍定，因另有訴外人陳恒盛對被告
    丙○○亦持有債權本金一千六百五十萬元之執行名義得參與分配，是無論上開房
    地能否拍定，均顯然不足清償被告丙○○積欠原告之借款本金一百十二萬二千九
    百四十四元，因此，被告丙○○將系爭土地無償贈與並移轉予被告乙○○之行為
    ，已導致原告之債權受償發生重大困難，爰依民法第二百四十四條第一項及第四
    項規定，訴請撤銷被告丙○○、乙○○間就系爭土地所為之贈與債權行為及物權
    行為，及命被告乙○○將系爭土地所有權登記塗銷以回復原狀等語，並聲明求為
    判決如主文所示。
三、被告則經合法通知，均未於言詞辯論期日到場，亦未提出書狀作何聲明及陳述。
四、經查：
（一）按債務人所為之無償行為，有害及債權者，債權人得聲請法院撤銷之，民法第
      二百四十四條定有明文。故債務人之法律行為以財產權為目的所為之無償債權
      行為或物權行為，有害及債權者，債權人均得聲請法院撤銷之（最高法院四十
      二年台上字第三二三號判例意旨參照）。
（二）原告主張對被告丙○○有二百五十萬元之債權，經聲請就被告丙○○之財產強
      制執行後，尚有本金一百十二萬二千九百四十四元及自八十八年八月二十七日
      起至清償日止按年息百分之十點四三計算之利息未受清償，又原告嗣另就被告
      丙○○所有前開坐落高雄市新興區之房地聲請臺灣高雄地方法院九十一年度執
      字第二五五○號強制執行，經特別拍賣程序以一百萬元為最低拍賣價額拍賣，
      因無人應買而執行無效果等情，業據提出債權憑證及土地及建物登記謄本、分
      配表及拍賣公告影本各一份為證，並經本院依職權調取本院八十七年度促字第
      七一五號、八十七年度執字第三二六二號及上開臺灣高雄地方法院執行卷宗閱
      明無訛，堪認為真實。嗣被告丙○○曾將其所有之系爭土地，贈與其子即被告
      乙○○，並於九十三年五月十七日辦理所有權移轉登記完畢之情，亦有國稅局
      財產歸屬資料清單影本一份、土地登記謄本及異動索引各五份為證，亦堪認屬
      實。
（三）按債務人之財產為全體債權人債權總擔保，本件被告丙○○除無償贈與被告乙
      ○○之系爭土地外，現有之財產尚有上開坐落高雄市新興區二筆土地及其上建
      物，而除原告外，訴外人陳恒盛亦對被告丙○○有一千六百五十萬元之普通債
      權等情，有前開國稅局九十三年六月七日之財產歸屬資料清單及本院八十七年
      度執字三二六二號分配表影本附卷可稽，堪認被告丙○○僅餘上開坐落高雄市
      新興區房地得為其債權人即原告及訴外人陳恒盛債權之共同擔保為真實。另經
      本院調取臺灣高雄地方法院九十一年度執字第二五五○號執行卷，被告丙○○
      所餘上開坐落高雄市新興區房地雖卷附鑑估報告書評估具一百八十一萬七千元
      之財產價值，惟經拍賣後，於九十一年九月二十三日經特別拍賣程序以一百萬
      元為最低拍賣價額仍無人應買而致執行無效果，堪認上開房地於九十一年九月
      間之價值，僅約一百萬元。又該二筆土地於九十年七月及九十三年一月之土地
      公告現值分別為每平方公尺五萬四千九百六十五元及五萬三千九百四十四元，
      有上開執行卷及本院卷附土地登記謄本在卷可佐，審酌上開土地公告現值略呈
      下滑之情狀，及該建物現況較之九十一年九月間亦因折舊而價值稍有減損等情
      ，認上開房地於九十三年五月間至多亦僅具約一百萬元之價值，倘扣除增值稅
      及房屋稅，經原告及另一普通債權人陳恒盛依債權額平均受償後，則仍顯不足
      清償被告丙○○積欠原告之借款本金一百十二萬二千九百四十四元。
（四）另系爭贈與土地依九十三年一月公告現值計算，共值二百二十九萬九千九百四
      十元，被告丙○○如未將之贈與被告乙○○，系爭土地亦為原告及訴外人陳恒
      盛債權之共同擔保，原告之債權將較可獲清償保障。則原告主張債務人即被告
      丙○○之無償贈與行為，已有害及其債權，堪認屬實。
五、綜合上述，被告丙○○既於八十八年八月間已積欠原告借款債務本金一百十二萬
    二千九百四十四元，並經原告聲請就其所餘坐落高雄市新興區房地聲請強制執行
    而執行無效果，且該房地之價值又不足清償債務，竟於九十三年五月十七日以贈
    與為原因將系爭土地移轉登記與被告乙○○，原告主張系爭土地之無償贈與行為
    ，有害及原告債權之受償，自屬有據，從而，原告依據民法第二百四十四條第一
    項及第四項規定行使撤銷權，訴請就被告二人間以登記原因贈與，登記日期九十
    三年五月十七日就系爭土地贈與行為之債權行為及物權行為應予撤銷並請求被告
    乙○○應將系爭土地之所有權移轉登記予以塗銷以回復原狀，即屬有據，應予准
    許。
六、據上論結，本件原告之訴為有理由，依民事訴訟法第七十八條、第八十五條第一
    項前段，判決如主文。
中　　　華　　　民　　　國　　九十三　　年　　 十二 　　月　　三十一　　日
                                      臺灣屏東地方法院民事第一庭
                                             審判長法官　羅心芳
                                             法　　　官　翁世容
                                             法      官  林雅莉
正本係照原本作成。
如不服本判決，應於送達後廿日內向本院提出上訴狀。
中　　　華　　　民　　　國　　九十三　　年　　 十二 　　月　　三十一　　日
                                             法院書記官  黃佳惠
附表：
┌──┬───────────────┬──────┬───────────┐
│編號│地              號            │面    積    │土地現值（新臺幣）    │
│    │                              │            │                      │
├──┼───────────────┼──────┼───────────┤
│ 一 │屏東縣恒春鎮○○段五八七地號  │三二八二點四│八十萬零六百十七點五元│
│    │                              │七平方公尺  │元                    │
├──┼───────────────┼──────┼───────────┤
│二  │同段五八八地號                │九八二點五九│二十四萬五千六百四十七│
│    │                              │平方公尺    │點五元                │
├──┼───────────────┼──────┼───────────┤
│三  │同段六○一地號                │七六七點五平│十九萬一千八百七十五元│
│    │                              │方公尺      │                      │
├──┼───────────────┼──────┼───────────┤
│四  │屏東縣恒春鎮○○段七一之九地號│二一五五平方│九十六萬九千七百五十元│
│    │                              │公尺        │                      │
├──┼───────────────┼──────┼───────────┤
│五  │同段七一之二一地號            │一三一平方公│七萬二千零五十元      │
│    │                              │尺          │                      │
├──┴───────────────┴──────┴───────────┤
│合計價值：二百二十九萬九千九百四十元                                      │
└─────────────────────────────────────┘
